【裁判字號】    92,訴,2528
【裁判日期】    921202
【裁判案由】    強盜等
【裁判全文】
臺灣高雄地方法院刑事判決                        九十二年度訴字第二五二八號
    公  訴  人  臺灣高雄地方法院檢察署檢察官
    被      告  甲○○
    指定辯護人  本院公設辯護人丙○○
右列被告因強盜等案件，經檢察官提起公訴（九十二年度偵字第二０六二四號），本
院判決如左：
    主  文
甲○○意圖為自己不法之所有，而搶奪他人之動產，處有期徒刑柒月；又意圖為自己
不法之所有，以詐術使人將本人之物交付，處有期徒刑肆月；又竊盜，處有期徒刑伍
月；又意圖為自己不法之所有，於夜間侵入住宅，以強暴至使不能抗拒，而取他人之
物，未遂，處有期徒刑年拾月。應執行有期徒刑伍年。
    事  實
一、甲○○意圖為自己不法之所有，分別基於搶奪、詐欺取財、竊盜及強盜之犯意，
    先後為下列行為：
  (一)於民國九十二年九月二十六日（起訴書誤載為九月中旬某日）下午一時許，甲○○騎乘其所有車牌號碼ＲＺＣ－四三０號紅色重機車，行經高雄市○○路與武信
    街口，意圖為自己不法所有，見己○○騎腳踏車後載其同學（即起訴書所載二名
    真實年籍、姓名不詳者）自對向駛近，該後座同學正把玩己○○所有之ＮＯＫＩ
    Ａ牌八二五０型之行動電話一支（序號：000000000000000號）
    ，認有機可趁，即騎機車自後方靠近，徒手搶奪上開行動電話得手後，加速逃逸
    。旋於同日將上開行動電話以新台幣（下同）一千七百元之價額，售予址設高雄
    縣鳳山市○○○路七十三號「非常通訊聯合廣場」。
  (二)於九十二年九月二十九日（起訴書誤載為十月上旬某日）下午一時許，甲○○駕
    騎上開機車途經高雄市○○區○○路與武昌路口之「新永教練場」，見騎樓下丁○○（即起訴書所載真實年籍姓名不詳女子）正在撥打行動電話，竟意圖為自己
    不法之所有，向丁○○佯稱：急欲借電話使用等語，致丁○○不疑有他，信以為
    真，陷於錯誤，而將所有之ＮＯＫＩＡ牌八二五０型行動電話一支（序號：00
    0000000000000號）交予甲○○，甲○○詐得上開財物後，旋即騎
    乘機車逃逸無蹤，丁○○方知受騙。甲○○再於翌日將上開行動電話以一千七百
    元之價額，售予前揭「非常通訊聯合廣場」。
  (三)甲○○因前開所有之機車已出售，竟意圖為自己不法所有，於九十二年十月九日
    下午五時三十分左右（起訴書誤載為同日下午六時四十分許），在高雄市○○區
    ○○街三十四巷五號前內，見庚○○所有車牌號碼ＹＶＶ－九七八號輕型機車，
    停放於上址，並未上鎖，即以自備鑰匙一支，轉動機車電門啟動引擎之方式，竊
    取得手後，供己騎用。
  (四)於九十二年十月九日夜間六時三十分許之日沒後（當日日沒為下午五時三十九分
    ），騎乘上開竊得之ＹＶＶ－九七八號機車，行經高雄縣鳳山市○○路三九九巷
    十三號公寓前，見乙○○於外置信箱取信，竟意圖為自己不法所有，尾隨乙○○
    侵入該公寓之樓梯間，並以左手肘勒住乙○○頸部，使乙○○受有頸部紅腫二乘
    一公分傷害之強暴方式，至使乙○○不能抗拒，喝令乙○○將現金交出，惟於尚
    未取得現款之際，因乙○○受驚嚇大聲呼喊，甲○○恐遭人察覺，遂放手快步逃
    離現場，適有黃雨辰途經該處，聽聞乙○○自後追呼強盜之叫喊聲，旋上前將甲○○制伏後，報警而當場查獲，並扣得前開竊得之ＹＶＶ－九七八機車（已發還
    庚○○）。嗣警方依甲○○之供述，循線追查至上址「非常通訊聯合廣場」，再
    扣得前開行動電話二支（已分別發還己○○、丁○○）。
二、案經高雄縣警察局鳳山分局報請臺灣高雄地方法院檢察署檢察官偵查起訴。
    理  由
一、右揭犯罪事實，業據被告甲○○於警訊、偵查及本院調查、審理中迭次供承不諱
    ，核與被害人己○○、丁○○於警訊；被害人庚○○、乙○○於警、偵訊中之指
    訴均相符，並經證人黃雨辰於警訊、偵查中證述明確，又證人即「非常通訊聯合
    廣場」負責人鍾國瑞於警訊中亦證稱被告上開銷贓情節屬實，此外，復有被害人
    己○○、丁○○、庚○○出具之贓物領結三紙、被害人乙○○之大東醫院診斷證
    明書一紙、被告簽立之中古手機買賣切結書二紙及中華民國九十二年日出日沒時
    刻表一紙在卷可稽，足徵被告上開自白與事實相符，應可採憑。綜上，本件事證
    明確，被告前開搶奪、詐欺取財、竊盜及夜間侵入住宅強盜未遂之犯行，均堪認
    定。
二、按刑法第三百二十一條第一項第一款之夜間侵入住宅竊盜罪，其所謂「住宅」，
    乃指人類日常居住之場所而言，公寓亦屬之，至公寓樓下之「樓梯間」，雖僅供
    各住戶出入通行，然就公寓之整體而言，該樓梯間為該公寓之一部份，而與該公
    寓有密切不可分之關係，故於夜間侵入公寓樓下之樓梯間竊盜，難謂無同時妨害
    居住安全之情形，自應成立上開夜間侵入住宅竊盜罪（參照最高法院七十六年台
    上第二九七二號判例意旨）。是核被告甲○○前開所為，係犯第三百二十五條第
    一項之搶奪罪、第三百三十九條第一項之詐欺取財罪、刑法第三百二十條第一項
    之普通竊盜罪、第三百三十條第一項、第二項夜間侵入住宅強盜未遂罪；又被告
    上開事實(二)、(四)部分之詐欺、加重強盜等犯行，起訴事實欄業已敘明，且經公訴
    人當庭更正起訴法條為刑法第三百三十九條第一項之詐欺取財罪及第三百三十條
    第一項、第二項加重強盜未遂罪，本院自得審究，並予敘明。又被告所犯上開搶
    奪、詐欺、普通竊盜、加重強盜未遂四罪間，犯意各別，行為互殊，罪名有異，
    應予分論併罰。爰審酌被告素行尚可，有臺灣高等法院被告全國前案紀錄表及臺
    灣高雄地方法院檢察署刑案資料查註紀錄表各一份在卷可稽，正值青年，身強體
    健，竟不思以己力賺取日常所需，謀以偷竊、搶奪並強盜他人財物，嚴重破壞社
    會秩序，危害社會治安，惟念其犯後坦承犯行，態度良好，及犯罪情節、手段、
    動機，所得財物價值非鉅等一切情狀，就被告所犯上開各罪，分別量處如主文所
    示之刑，並定其應執行刑。至公訴人請求從重量處有期徒刑十年云云，尚有欠允
    ，附此敘明。
三、公訴意旨另以：被告於九十二年十月八日下午三時許，在高雄縣鳳山市○○路某
    通訊行對面，見真實年籍姓名不詳之女子坐於未關車門之某自小客車上，竟上前
    以手肘抵住該女子胸前，命其將現金交出，於得款六百元後離去，因認被告此部
    分涉犯刑法第三百二十八條第一項之強盜罪嫌等語。惟按犯罪事實應依證據認定
    之，無證據不得認定犯罪事實；又被告或共犯之自白，不得作為有罪判決之唯一
    證據，仍應調查其他必要之證據，以察是否與事實相符，新修正施行之刑事訴訟
    法第一百五十四條第二項、第一百五十六條第二項分別定有明文。經查：上開時
    、地被告強盜取得六百元現款等情，固據被告於警、偵訊及本院調查、審理時供
    承在卷，惟本件並未查獲被害人究係何人，且遍查全部卷證資料，上開事實除被
    告之自白外，並無其他補強證據可供佐證，參照前開證據法則，自難僅憑被告之
    自白而遽入被告於罪，此外，本院復查無其他積極證據足資證明被告有何上開強
    盜犯行，不能證明被告犯罪，本應為其無罪之諭知，然公訴人認此部分與前開論
    罪科刑之加重強盜部分有連續犯之裁判上一罪關係，爰不另為無罪之諭知，附此
    敘明。
據上論斷，應依刑事訴訟法第二百九十九條第一項前段，刑法第三百三十條第一項、
第二項、第三百二十五條第一項、第三百二十條第一項、第三百三十九條第一項、第
五十一條第五款，罰金罰鍰提高標準條例第一條前段，判決如主文。
本案經檢察官戊○到庭執行職務。
中      華      民      國    九十二    年      十二    月      二      日
                              臺灣高雄地方法院刑事第十三庭
                                      審判長法  官  張世賢
                                            法  官  洪榮家
                                            法  官  林韋岑
右正本證明與原本無異。
如不服本判決，應於判決送達後十日內，向本院提出上訴狀。
                                            書記官  林慧君
中    華    民    國      九十二      年      十二      月      二      日
【附錄本判決論罪科刑法條】
中華民國刑法第三百二十條：
  意圖為自己或第三人不法之所有，而竊取他人之動產者，為竊盜罪，處五年以下有
  期徒刑、拘役或五百元以下罰金。
中華民國刑法第三百二十五條：
  意圖為自己或第三人不法之所有，而搶奪他人之動產者，處六月以上五年以下有期
  徒刑。
中華民國刑法第三百三十條第一項、第二項：
  犯強盜罪而有第三百二十一條第一項各款情形之一者，處七年以上有期徒刑。
  前項之未遂犯罰之。
中華民國刑法第三百三十九條第一項：
  意圖為自己或第三人不法之所有，以詐術使人將本人或第三人之物交付者，處五年
  以下有期徒刑、拘役或科或併科一千元以下罰金。


司法院資訊處製作；財團法人民間司法改革基金會備份。
